【裁判字號】    99,易,1274
【裁判日期】    990614
【裁判案由】    詐欺
【裁判全文】
臺灣臺中地方法院刑事判決              99年度易字第1274號
公  訴  人  臺灣臺中地方法院檢察署檢察官
被      告  甲○○
上列被告因詐欺案件，經檢察官提起公訴（99年度偵字第5887號
），被告於本院準備程序中就被訴之事實為有罪之陳述，經本院
合議庭裁定由受命法官獨任進行簡式審判程序審理，判決如下：
    主      文
甲○○幫助意圖為自己不法之所有，以詐術使人將本人之物交付
，處有期徒刑貳月，如易科罰金，以新臺幣壹仟元折算壹日。
    事實及理由
壹、程序方面
    刑事訴訟法第273條之1第1 項規定除被告所犯為死刑、無期
    徒刑、最輕本刑為3 年以上有期徒刑之罪或高等法院管轄第
    一審案件者外，於審判期日前之程序進行中，被告先就被訴
    事實為有罪之陳述時，審判長得告知被告簡式審判程序之旨
    ，並聽取當事人、代理人、辯護人及輔佐人之意見後，裁定
    進行簡式審判程序。查本案被告甲○○被訴詐欺案件，非前
    開不得進行簡式審判程序之案件，經被告於本院審理時就被
    訴之事實為有罪之陳述，且經本院告知被告簡式審判程序之
    旨，聽取被告及檢察官之意見後，爰依刑事訴訟法第273 條
    之1 第1 項規定裁定改依簡式審判程序審判之，先予敘明。
貳、實體方面
一、犯罪事實：
（一）甲○○前於民國94年間，因竊盜案件，經本院判處拘役30
      日確定，甫於94年8 月15日易科罰金執行完畢（本件不構
      成累犯）。詎仍不知悔改，其乃具相當社會生活經驗之人
      ，明知對於貿然將自己開立之金融帳戶金融卡及密碼，交
      付予其他不熟悉人任意使用，可能因此供人利用為犯罪所
      用，而坊間每每發生有人遭詐騙將款項匯入人頭帳戶後遭
      提領一空，致追索不能一事，並對所提供之帳戶可能因而
      幫助他人從事詐欺不法犯罪有預見，仍於不違背其本意情
      形下，基於幫助真實姓名年籍不詳之成年男子及其所屬詐
      欺集團成年成員詐欺取財之未必故意，於98年11月30日某
      時，在不詳地點，將其所有之臺中商業銀行豐原分行帳號
      0000000000000000號帳戶（下稱臺中商銀帳戶）之存摺、
      、印章、金融卡及密碼等資料，交付予真實姓名年籍不詳
      之成年男子，供其所屬之詐欺集團為詐欺犯行使用。嗣該
      真實姓名年籍不詳之成年男子取得前開帳戶資料後，與其
      所屬之其他詐欺團成員，共同基於意圖為自己不法所有之
      犯意聯絡，於98年11月30日上午11時30分許，以司法警察
      人員之名義，撥打電話予乙○○，佯稱因乙○○帳戶疑似
      人頭帳戶，需配合調查，並要求乙○○將帳戶內之款項全
      數匯至政府指定帳戶內云云，以致乙○○陷於錯誤，遂於
      同日下午1時30分許，至聯邦銀行匯款新臺幣（下同）14
      萬元入甲○○前揭帳戶內。嗣因乙○○察覺異樣，始報警
      循線查悉上情。
（二）案經乙○○訴由臺中縣警察局太平分局報告臺灣臺中地方
      法院檢察署檢察官偵查後起訴。
二、上開犯罪事實，業據被告甲○○於本院準備程序及審理時坦
    承不諱，核與證人即告訴人乙○○於警詢時證述情節大致相
    符，並有上開被告臺中商銀帳戶之客戶開戶基本資料及交易
    明細查詢資料各1 份；告訴人乙○○所提出之聯邦銀行匯款
    通知單1 份附卷足稽，是被告出於任意性之自白核與事實相
    符，足堪採信。本案事證明確，被告犯行堪以認定，應予依
    法論科。
三、按刑法上之幫助犯，係對於犯罪與正犯有共同之認識，而以
    幫助之意思，對於正犯資以助力，而未參與實施犯罪之行為
    者而言，最高法院49年台上字第77號判例意旨可資參照。是
    以，如未參與實施犯罪構成要件之行為，且係出於幫助之意
    思提供助力，即屬幫助犯，而非共同正犯。查本案被告甲○
    ○基於幫助之犯意，提供金融機構帳戶予真實姓名年籍不詳
    之成年男子使用，嗣該真實姓名年籍不詳之成年男子所屬詐
    欺集團之成年成員利用被告之幫助，意圖為自己不法之所有
    ，向被害人乙○○施用詐術，使其陷於錯誤，因而轉帳匯款
    至被告所提供之上開帳戶內，是被告所為係參與詐欺罪構成
    要件以外之行為，且在無證據證明被告係以正犯而非以幫助
    犯之犯意參與犯罪之情形下，應認其所為係幫助犯而非正犯
    行為。是核被告所為，係犯刑法第30條第1 項、第339 條第
    1 項之幫助詐欺取財罪。另被告幫助前述真實姓名年籍不詳
    之成年男子所屬詐欺集團犯詐欺罪，應依刑法第30條第2 項
    規定，按正犯之刑減輕之。爰審酌被告犯罪之動機、目的、
    手段，其交付金融帳戶予他人供犯罪使用之行為，紊亂社會
    正常交易秩序，並使不法之徒藉此輕易於詐騙後取得財物，
    致檢警難以追緝，助長詐騙犯罪風氣，並提高社會大眾遭受
    詐騙損失之風險，兼衡被告前未曾受有期徒刑以上刑之宣告
    ，有臺灣高等法院被告前案紀錄表1 份在卷可稽，素行尚佳
    ，暨其幫助行為所造成被害人之財物損失，及其於犯罪後終
    能於本院審理時坦承犯行，尚具悔意等一切情狀，量處如主
    文所示之刑，並諭知易科罰金之折算標準，以示懲儆。
據上論斷，應依刑事訴訟法第273 條之1第1項、第299條第1項前
段，刑法第30條、第339 條第1 項、第41條第1 項前段，刑法施
行法第1 條之1 第1 項、第2 項前段，判決如主文。
本案經檢察官丙○○到庭執行職務。
中    華    民    國    99    年    6     月    14    日
                  刑事第四庭  法  官  潘曉玫
以上正本證明與原本無異。
如不服本判決應於收受判決後10日內向本院提出上訴書狀，並應
敘述具體理由；其未敘述上訴理由者，應於上訴期間屆滿後20日
內向本院補提理由書（均須按他造當事人之人數附繕本）「切勿
逕送上級法院」。
告訴人或被害人對於判決如有不服具備理由請求檢察官上訴者，
其上訴期間之計算係以檢察官收受判決正本之日期為準。
                              書記官  張齡方
中    華    民    國    99    年    6     月    14    日
附錄論罪科刑法條
中華民國刑法第339條
（普通詐欺罪）
意圖為自己或第三人不法之所有，以詐術使人將本人或第三人之
物交付者，處 5 年以下有期徒刑、拘役或科或併科 1 千元以下
罰金。
以前項方法得財產上不法之利益或使第三人得之者，亦同。
前二項之未遂犯罰之。

司法院資訊處製作；財團法人民間司法改革基金會備份。
